臺灣新北地方法院刑事判決
111年度金訴字第1295號
公  訴  人  臺灣新北地方檢察署檢察官
被      告  丁聖竹



上列被告因違反洗錢防制法等案件，經檢察官提起公訴（111年
度偵字第5470號），本院判決如下：
    主  文
甲○○幫助犯洗錢防制法第十四條第一項之洗錢罪，處有期徒刑參
月，併科罰金新臺幣壹萬元，罰金如易服勞役，以新臺幣壹仟元
折算壹日。
    事  實
一、甲○○知悉金融帳戶為個人信用、財產之重要表徵，具有一身
    專屬性質，申設金融帳戶亦無特殊條件限制，任何人得同時
    在不同金融機構申設多數帳戶供己使用，並可預見將金融帳
    戶提供不詳人使用，可能遭他人利用為收取、提領財產犯罪
    贓款之犯罪工具，並持以掩飾、隱匿詐欺犯罪所得之來源及
    去向，使犯罪查緝更形困難，進而對該詐欺取財正犯所實行
    之詐欺取財及掩飾或隱匿該詐欺犯罪所得去向之洗錢罪正犯
    施以一定助力，竟基於縱生此結果亦不違背其本意之幫助他
    人詐欺取財及洗錢之不確定故意，於民國110年10月間某日
    ，將其所申辦之中華郵政股份有限公司帳號00000000000000
    號帳戶（下稱郵局帳戶）之提款卡及密碼，交付真實姓名年
    籍不詳之人使用，以此方式提供本案郵局帳戶予該詐欺集團
    成員（無證據證明有未滿18歲之人）使用而幫助其等遂行詐
    欺取財及洗錢之犯罪行為。嗣該詐欺集團成員意圖為自己不
    法所有，基於詐欺及洗錢之犯意聯絡，於附表「遭詐騙之時
    間及方式」欄所示之時間、方式，向附表所示之人施行詐術
    ，致其等陷於錯誤，於附表「匯款時間」欄所示時間，將附
    表「匯款金額」欄所示金額匯入附表所示之帳戶內，旋為該
    詐欺集團之成員提領殆盡，以此方式製造附表詐欺犯罪所得
    之金流斷點，使警方無從追查，而掩飾、隱匿上開詐欺犯罪
    所得之去向、所在。嗣附表所示之人發覺有異報警處理，始
    循線查悉上情。
二、案經乙○○、戊○○、丁○○訴由新北市政府警察局樹林分局報告
    臺灣新北地方檢察署檢察官偵查起訴。
    理  由
一、程序部分：
    本案被告甲○○所犯係死刑、無期徒刑或最輕本刑為3年以上
    有期徒刑或高等法院管轄第一審案件以外之罪，其於準備程
    序期日就被訴事實為有罪之陳述，經本院告知簡式審判程序
    之旨，並聽取公訴人及被告之意見後，經合議庭依刑事訴訟
    法第273條之1第1項規定裁定由受命法官獨任進行簡式審判
    程序。是本案之證據調查，依刑事訴訟法第273條之2規定，
    不受同法第159條第1項、第161條之2、第161條之3、第163
    條之1及第164條至第170條規定之限制，先予敘明。
二、認定犯罪事實所憑之證據及理由：
　　上揭事實，業據被告於本院準備程序及審理時均坦承不諱，
    並有附表所示之證人即告訴人於警詢之證述在卷可查（卷頁
    詳如附表「證據出處」欄），復有附表「證據出處」欄所示
    之非供述證據在卷可佐，應認被告之任意性自白核與事實相
    符，堪信為真實。
三、論罪科刑：
　　㈠核被告所為，係犯刑法第30條第1項前段、第339條第1項之
      幫助詐欺取財罪，及刑法第30條第1項前段、洗錢防制法
      第14條第1項之幫助洗錢罪。被告以單一提供本案郵局帳
      戶之幫助行為，幫助他人向附表所示之告訴人詐騙，為想
      像競合犯，應從一重處斷；又所犯幫助詐欺取財罪與幫助
      一般洗錢罪間，亦為想像競合犯，應從一重以幫助一般洗
      錢罪處斷。
　　㈡被告係對正犯資以助力而實施犯罪構成要件以外之行為， 
      為幫助犯，依刑法第30條第2項之規定，按正犯之刑減輕
      之。另被告於本院準備程序及審理時，就幫助洗錢犯行已
      自白不諱，應依洗錢防制法第16條第2項規定，減輕其刑
      ，並遞減輕之。
　　㈢爰以行為人之責任為基礎，審酌被告將其金融帳戶之提款
      卡及密碼提供予他人使用，以此方式幫助他人從事詐欺取
      財及洗錢之犯行，致使此類犯罪手法層出不窮，更造成犯
      罪偵查追訴的困難性，嚴重危害交易秩序與社會治安，所
      為實無足取，又造成告訴人因詐欺而受有財產上損害等犯
      罪所生危害程度，惟念及被告坦承犯行之犯後態度，暨被
      告為本案犯行之動機、手段、高職肄業，目前在早餐店、
      加油站工作之生活狀況(見本院金訴卷第54頁)等一切情狀
      ，量處如主文所示之刑，並諭知罰金易服勞役之折算標準
      。
四、不予宣告沒收：
　　被告所為僅成立幫助詐欺取財、幫助洗錢之犯行，綜觀卷內
    資料，無證據證明被告就此犯行確已實際獲有報酬或贓款等
    犯罪所得，依「罪證有疑，利於被告」原則，難以認定有何
    犯罪所得，自無從併予宣告沒收。又被告所提供之銀行帳戶
    提款卡未據扣案，且該等物品可隨時停用、掛失補辦，不具
    刑法上之重要性，而無宣告沒收之必要，爰不予宣告沒收。
據上論斷，應依刑事訴訟法第273 條之1 第1 項、第299 條第1
項前段，判決如主文。
本案經檢察官丙○○提起公訴，檢察官宋有容到庭執行職務。　
中　　華　　民　　國　　111 　年　　10　　月　　19　　日
                  刑事第十七庭  法　官  許菁樺
以上正本證明與原本無異。　　　　　　　　　
如不服本判決應於收受判決後20日內向本院提出上訴書狀，並應
敘述具體理由。其未敘述上訴理由者，應於上訴期間屆滿後20日
內向本院補提理由書（均須按他造當事人之人數附繕本）　　　
附錄本案論罪科刑法條全文：
                                書記官  陳冠云
中　　華　　民　　國　　111 　年　　10　　月　　21　　日
中華民國刑法第30條
（幫助犯及其處罰）
幫助他人實行犯罪行為者，為幫助犯。雖他人不知幫助之情者，
亦同。
幫助犯之處罰，得按正犯之刑減輕之。
中華民國刑法第339條
（普通詐欺罪）
意圖為自己或第三人不法之所有，以詐術使人將本人或第三人之
物交付者，處 5 年以下有期徒刑、拘役或科或併科 50 萬元以
下罰金。
以前項方法得財產上不法之利益或使第三人得之者，亦同。
前二項之未遂犯罰之。
洗錢防制法第2條
本法所稱洗錢，指下列行為：
一、意圖掩飾或隱匿特定犯罪所得來源，或使他人逃避刑事追訴
    ，而移轉或變更特定犯罪所得。
二、掩飾或隱匿特定犯罪所得之本質、來源、去向、所在、所有
    權、處分權或其他權益者。
三、收受、持有或使用他人之特定犯罪所得。
洗錢防制法第14條
有第二條各款所列洗錢行為者，處 7 年以下有期徒刑，併科新
臺幣 5 百萬元以下罰金。
前項之未遂犯罰之。
附表：
編號 告訴人 遭詐騙之時間及方式 匯款帳戶 匯款時間 匯款金額（新臺幣） 證據出處 1 乙○○ 詐騙集團成員於110年10月27日10時12分許，以通訊軟體LINE暱稱「平安」假冒係其友人，因需款孔急欲借款18萬元云云，致乙○○陷於錯誤，而於右列時間匯款右列金額至右列帳戶。 中華郵政帳戶 110年10月27日11時8分許 18萬元 1.證人即告訴人乙○○於警詢之證述（見偵5470卷第11至12頁） 2.中華郵政股份有限公司客戶歷史交易清單（見偵5470卷第23頁） 3.乙○○提供與詐騙集團成員之LINE對話紀錄截圖（見偵5470卷第31至35頁） 4.乙○○提供新北市樹林區農會匯款申請書影本（見偵5470卷第35頁） 5.乙○○提供新北市樹林區農會活期儲蓄存款存摺封面、內頁交易明細影本（見偵5470卷第37至39頁） 2 戊○○ 詐騙集團成員於110年10月27日19時22分許，以通訊軟體假冒係其姪女，因要繳納保費欲借款云云，致戊○○陷於錯誤，而於右列時間匯款右列金額至右列帳戶。 中華郵政帳戶 110年10月28日9時56分許 10萬元 1.證人即告訴人戊○○於警詢之證述（見偵5470卷第13至17頁） 2.中華郵政股份有限公司客戶歷史交易清單（見偵5470卷第23頁） 3.戊○○提供郵局提款明細、存款人收執聯、無摺存款存款單（見偵5470卷第45至47頁） 4.戊○○提供郵局存摺封面影本（見偵5470卷第49頁） 5.戊○○提供與詐騙集團成員之LINE對話、通聯紀錄截圖（見偵5470卷第51至53頁） 3 丁○○ 詐騙集團成員於110年10月28日9時30分許，撥打電話予丁○○，假冒係其外甥，因做生意要資金周轉欲借款云云，致丁○○陷於錯誤，而於右列時間匯款右列金額至右列帳戶。 中華郵政帳戶 110年10月28日10時6分許 3萬元 1.證人即告訴人丁○○於警詢之證述（見偵5470卷第19至21頁） 2.中華郵政股份有限公司客戶歷史交易清單（見偵5470卷第23頁） 3.丁○○提供自動櫃員機交易明細翻拍照片、網銀轉帳截圖（見偵5470卷第63至67頁） 4.丁○○提供與詐騙集團成員之LINE對話紀錄截圖（見偵5470卷第69頁）     110年10月28日10時13分許 1萬元      110年10月28日10時14分許 1萬元